【裁判字號】    89,上訴,4102
【裁判日期】    890902
【裁判案由】    強盜等
【裁判全文】
臺灣高等法院刑事判決                          八十九年度上訴字第四一○二號
    上  訴  人  臺灣新竹地方法院檢察署檢察官
    被      告  乙○○
    指定辯護人  本院甲○辯護人
右上訴人因被告強盜等案件，不服臺灣新竹地方法院，八十八年度訴字第五一六號，
中華民國八十九年九月二日第一審判決（起訴案號：臺灣新竹地方法院檢察署八十八
年度偵字第七五四八號），提起上訴，本院判決如左：
    主      文
原判決撤銷。
乙○○因過失傷害人，處罰金壹仟元，如易服勞役以佰元折算一日；又毀損他人汽
車之擋風玻璃，足以生損害於他人，處罰金捌佰元，如易服勞役以佰元折算一日。
應執行罰金壹仟伍佰元，如易服勞役以佰元折算一日。
    事      實
一、乙○○與被害人丙○○間因有債務糾紛，久覓被害人無著，嗣於民國八十八年十
    月五日下午一時許，騎機車途經新竹市○○路與竹光路口交叉處，適遇丙○○駕
    駛Ｑ六－六一二七號自用小客車在路口遇紅燈停車，乃上車催討債務，伸頭入車
    內圖命被害人下車，丙○○急欲倒車逃避，其恐洪某逃逸乃抱住其頭部，其應注
    意並能注意，而疏未注意，致其手中所握一串機車等鑰匙，因而擦傷丙○○左臉
    部破皮。因丙○○駕汽車急速後退，其不得不放手，又不滿其駕車逃逸，竟又以
    機車大鎖的鎖頭投擲其汽車前擋風玻璃，致玻璃破裂不堪使用，足以生損害於丙
    ○○。
二、案經被害人丙○○訴由新竹市警察局第二分局移送臺灣新竹地方法院檢察署檢察
    官偵查起訴。
    理      由
一、訊據被告乙○○對於前開傷害及毀損之事實供承不諱，核與被害人所述左臉部擦
    破及前開汽車前擋風玻璃破裂之事實相為合，並有該傷害及毀損之照片各乙張
    在偵查卷可按，傷害及毀損之事實均堪認定。公訴意旨雖指被告以短刀劃傷被害
    人臉部，惟為被告所否認，陳稱並未帶刀云云。核諸卷附被害人臉部受傷之照片
    係擦傷，並非以刀割破之整齊傷口，所稱以短刀故意傷害尚非可取。惟被害人供
    陳其確有倒車離去之舉動，被告供陳因其倒車而抱住被害人頭部，且其因自機車
    下車而握有一串機車等鑰匙，其應注意抱住被害人頭部時，該手中鑰匙可能擦傷
    臉部，其能注意而未加注意，致被害人左臉部因而擦破皮，係犯過失傷害罪，公
    訴意旨認係犯刑法第二百七十七條第一項之普通傷害罪，核有未洽，起訴法條應
    予變更。被告雖又辯稱因被害人以車衝撞才投擲其玻璃，惟衝撞之說並無實據，
    且被告既得以投擲鎖頭，可見並無被衝撞之現時侵害，所辯要非可採。
二、核被告所為係犯刑法第二百八十四條第一項前段及第三百五十四條之罪，二者犯
    意各別，行為不同，應分論併罰。原審未詳為審酌，遽為無罪之判決，尚有未洽
    。檢察官上訴意旨據以指摘原判決不當為有理由，應將原判決撤銷，更為判決。
    爰審酌被告與被害人平日之關係，及其犯罪之動機、手段、因犯罪所生之損害及
    犯後態度等一切情狀，各處如主文第二項所示之罰金，並定其應執行之刑，及諭
    知易服勞役之折算標準，以示懲儆。
三、公訴意旨另以：被告於前述時、地，夥同另三名不詳年籍男子上前向被害人丙○
    ○催討債務時，拉扯丙○○衣領並持短刀伸向丙○○之脖子，以實施強暴脅迫至
    不能抗拒，而強搶丙○○頸上之金項鍊，認有犯刑法第三百二十八條第一項之強
    盜罪嫌等情。訊諸被告矢口否認有偕另外三名男子強搶金項鍊之犯行，陳稱於被
    害人倒車時，因曾抱住其頭部，手中鑰匙可能擦傷其臉部，及以機車大鎖鎖頭砸
    破車前擋風玻璃外，並無強搶項鍊之事，被害人欠債一百多萬元云云。查被害人
    於八十八年十月八日警訊中，雖指稱被告拿長約二十至二十五公分的短刀插其脖
    子並伸手搶脖子上之金項鍊云云，惟查被告當時手中係握著一串鑰匙，並未持有
    短刀，業如前述，已見被告於事發後第四日在警局所述，為言過其實之詞。被害
    人於警訊中雖提出照片鈙稱金項鍊被強行扯下脖子上遺留線狀傷痕云云，惟觀該
    脖子照片，不見所稱之線狀傷痕，被害人稱該照片係請其任職警察局刑事組之友
    人所拍攝，則可知被害人定必已向該辦理刑事案件之友人請教過應如何處理本案
    ，如其脖子上因而留有傷痕，照片既未能顯示，定必指示被害人速往驗傷存證，
    乃不此之圖，遲至事發後第四日始往警局告訴，其所述及該脖子之照片均不能證
    明被告有強搶項鍊之事。況被害人嗣於檢察官偵查中，一改前此在警訊中明確指
    被告強搶項鍊之說詞，改稱「我便開車離開，我當時脖子上項鍊，在事後找不到
    」，本院調查中又改稱「我不知他（被告）是否有搶（項鍊）或是掉在車上，」
    等語，既稱事後找不到，顯知並無被搶之事，其前後所述迴異，其於警訊中明指
    被告強搶項鍊之詞要無足取。此外並無若何證據足證被告有強搶項鍊之行為，強
    盜犯罪即屬不能證明。公訴人上訴意旨仍執陳詞，指被告有強盜犯行云云，非有
    理由，因公訴意旨指此強盜部分與前述傷害罪論科部份有裁判上一罪之牽連關係
    ，爰不另為無罪之諭知。
據上論結，應依刑事訴訟法第三百六十九條第一項前段、第三百六十四條、第二百九
十九條第一項前段，刑法第二百八十四條第一項前段、第三百五十四條、第四十二條
第二項、第五十一條第七款，罰金罰鍰提高標準條例第一條、第二條前段，判決如主
文。
本案經檢察官彭坤業到庭執行職務。
中      華      民      國    八十九    年     十二     月    二十九    日
                              臺灣高等法院刑事第十八庭
                                  審判長法  官  吳      敦
                                        法  官  吳  明  峰
                                        法  官  林  陳  松
右正本證明與原本無異。
檢察官如不服本判決應於收受送達後十日內向本院提出上訴書狀，其未敘述上訴之理
由者並得於提起上訴後十日內向本院補提理由書（均須按他造當事人之人數附繕本）
。
被告不得上訴。
                書記官  李  麗  花
中      華      民      國     九十     年      一      月      二      日
附錄：本案論罪科刑法條全文：
刑法第二百七十七條第一項：
傷害人之身體或健康者，處三年以下有期徒刑，拘役或一千元以下罰金。
刑法第三百五十四條：
毀棄、損壞前二條以外之他人之物或致令不堪用，足以生損害於公眾或他人者，處二
年以下有期徒刑、拘役或五百元以下罰金。


司法院資訊處製作；財團法人民間司法改革基金會備份。
